【裁判字號】    97,訴,473
【裁判日期】    970822
【裁判案由】    違反槍砲彈藥刀械管制條例
【裁判全文】
臺灣士林地方法院刑事判決               97年度訴字第473號
公  訴  人  臺灣士林地方法院檢察署檢察官
被      告  乙○○
                    （另案在臺灣臺北監獄執行中）
指定辯護人  本院公設辯護人甲○○
上列被告因違反槍砲彈藥刀械管制條例案件，經檢察官提起公訴
（96年度偵字第15018 號），本院判決如下：
    主  文
乙○○未經許可，寄藏可發射子彈具有殺傷力之槍枝，累犯，處
有期徒刑年陸月，併科罰金新臺幣肆萬貳仟元，罰金如易服勞
役，以新臺幣仟元折算壹日。扣案之兩節式土造鋼管槍壹把（
槍枝管制編號：0000000000號）沒收。
    事  實
一、乙○○於民國88年間，因竊盜案件，經本院以88年度易字第
    487 號判決判處有期徒刑7 月確定，於民國89年6 月15日執
    行完畢。詎乙○○仍不知悔改，其明知可發射子彈具有殺傷
    力之槍枝及具有殺傷力之制式子彈均屬違禁物，非經中央主
    管機關許可，不得持有及寄藏，仍於92年9 月至10月間某日
    ，在台北縣汐止市○○路附近，受姓名年籍不詳、綽號「崇
    德」之男子之寄託，收受槍砲彈藥刀械管制條例所管制且具
    有殺傷力之兩節式土造鋼管槍1 枝（槍枝管制編號：000000
    0000號）及制式霰彈11顆（其中1 顆不具殺傷力）後，將之
    藏放在其台北縣汐止市○○○路176 巷3 弄3 號3 樓住處。
    嗣於96年11月24日11時30分許，因另案通緝經警在上址住處
    逮捕，員警於徵得乙○○之同意後執行搜索，當場在該址沙
    發上之手提袋內扣得前開兩節式土造鋼管槍1 枝及制式霰彈
    11顆。
二、案經臺北縣政府警察局汐止分局報告臺灣士林地方法院檢察
    署檢察官偵查起訴。
    理  由
一、犯罪事實之認定
(一)、按被告以外之人於審判外之言詞或書面陳述，除法律有規定
    者外，不得作為證據，刑事訴訟法第159 條第1 項定有明文
    。經查：卷附內政部警政署刑事警察局96年12月25日刑鑑字
    第0960179840號槍彈鑑定書所載鑑定意見，及該局97年6 月
    26日刑鑑字第0970075690號函覆之鑑定意見（附於臺灣士林
    地方法院檢察署96年度偵字第15018 號卷第105 頁至第107
    頁及本院卷第34頁至第35頁），固均為被告以外之人於審判
    外之書面陳述，性質屬傳聞證據，惟觀諸該條修正理由三所
    示：本條所謂「法律有規定者」，係指本法第159 條之1 至
    第159 條之5 及第206 條等規定。而查刑事訴訟法第206 條
    第1 項規定：「鑑定之經過及其結果，應命鑑定人以言詞或
    書面報告」，且按司法警察等偵查輔助人員於案件未移送檢
    察官偵查前之調查犯罪階段，先行將查扣之槍彈等證物，送
    請檢察機關概括選任之專責鑑定機關實施鑑定，基於檢察一
    體原則，該鑑定機關亦應視同受承辦檢察官所選任或囑託而
    執行鑑定業務，其等出具之書面鑑定報告乃現行刑事訴訟法
    第206 條所定之鑑定人書面報告，屬傳聞證據法則之例外，
    應具有證據能力。查內政部警政署刑事警察局係經臺灣高等
    法院檢察署檢察長概括選任有關槍砲、彈藥之鑑定機關，已
    為臺灣高等法院檢察署92年9 月9 日檢文允字第0921001203
    號函所明示，且行之多年，本案承辦之臺北縣政府警察局汐
    止分局依前開函文所為概括選任鑑定機關之意旨，於偵查之
    前階段，將查扣之槍枝、子彈等證物，送請內政部警政署刑
    事警察局進行鑑定，嗣於審理中，復經本院將扣案子彈部分
    囑託該局進行鑑定，該局因此所出具之鑑驗意見，為實施鑑
    定之人員依專業知識經驗陳述其判斷意見，況被告及其辯護
    人對此並不爭執，自有證據能力，合先敘明。
(二)、上揭事實，業據被告乙○○於警詢、偵查及本院審理時迭承
    不諱（參見同上偵卷第8 頁、第9 頁、第32頁，本院卷第25
    頁、第26頁、第43頁至第45頁），且有自願受搜索同意書、
    搜索扣押筆錄、扣押物品目錄表各1 份、照片6 張附卷可稽
    （同上偵卷第12頁至第15頁、第20頁至第22頁）並有如事實
    欄所述之前開兩節式土造鋼管槍1 枝及制式霰彈11顆等槍彈
    扣案可資佐證。又上開扣案物品經警及本院送內政部警政署
    刑事警察局以性能檢驗法及試射法鑑驗，結果證實該扣案槍
    枝1 把（槍枝管制編號：0000000000），係兩節式土造鋼管
    槍，擊發功能正常，可供擊發口徑12GAUG E之制式霰彈，具
    有殺傷力；而扣案之子彈11顆，均係口徑12GAUGE 之制式霰
    彈，經全數實際試射後，除其中1 顆，因無法擊發，認不具
    殺傷力外，其餘10顆均可擊發，因認具有殺傷力等情，有該
    局96年12月25日刑鑑字第0960179840號槍彈鑑定書及該局97
    年6 月26日刑鑑字第0970075690號函覆鑑定意見（附於臺灣
    士林地方法院檢察署96年度偵字第15018 號卷第105 頁至第
    107 頁及本院卷第34 頁 至第35頁）等件附卷可考。綜上事
    證，足認被告之自白與事實相符，可以採信，本案事證至為
    明確，被告犯行堪予認定，應依法論科。
二、本案論罪科刑
(一)、查被告自92年9 至10月間受寄藏放如事實欄所示具有殺傷力
    之槍枝及子彈後，槍砲彈藥刀械管制條例雖於94年1 月26日
    修正公布施行，將原條例第11條第4 項未經許可，寄藏具殺
    傷力之各式槍砲之罪併入修正後條例第8 條第4 項處罰，並
    提高法定刑為3 年以上，10年以下有期徒刑，併科新臺幣7
    百萬元以下之罰金；另刑法亦於94年2 月2 日修正公布，並
    於95年7 月1 日施行。惟按未經許可寄藏具殺傷力之各式槍
    砲，其寄藏之繼續，為行為之繼續，亦即一經寄藏槍枝，罪
    已成立，但其完結須繼續至寄藏行為終了時為止；寄藏行為
    繼續中，法律縱有變更，但其行為既繼續實施至新法施行以
    後，自無行為後法律變更而須比較新舊法之可言（最高法院
    88年度臺上字第7012號、90年度臺上字第4773號判決意旨均
    參照）。故被告受寄藏放前開槍枝及子彈之犯行，均繼續至
    上開槍砲彈藥刀械管制條例及刑法修正施行之後之96年11月
    24日為警查獲時始完結，揆諸前揭說明，其犯行即應直接適
    用修正後之槍砲彈藥刀械管制條例及刑法相關規定論處，尚
    無就上開二法律之修正而為新舊法比較之問題，合先敘明。
(二)、又查本件前述具殺傷力之兩節式土造鋼管槍1 把及具有殺傷
    力之制式霰彈10顆，分別屬於槍砲彈藥刀械管制條例第4 條
    第1 項第1 、2 款所稱之槍砲及彈藥，被告未經許可而受寄
    藏放並持有之，核其所為，係犯槍砲彈藥刀械管制條例第8
    條第4 項之未經許可寄藏可發射子彈具有殺傷力之槍枝罪及
    同條例第12條第4 項之未經許可寄藏子彈罪。復按寄藏與持
    有，均係將物置於自己實力支配之下，僅寄藏必先有他人之
    持有行為，而後始為之受寄代藏而已，故寄藏之受託人代為
    保管，其保管本身，亦屬持有，然此之持有係受寄之當然結
    果，法律上自宜僅就寄藏行為為包括之評價，不應另就持有
    予以論罪（最高法院74年臺上字第3400號判例、最高法院88
    年第8 次刑事庭會議決議均參照）。至公訴意旨雖認被告所
    為係犯未經許可，持有槍砲及子彈罪嫌，惟被告係受綽號「
    崇德」之人之委託，代為保管子彈及槍枝，業據認定如前，
    核其行為應屬「寄藏」，公訴人就此尚有誤解，然此僅涉及
    犯罪態樣認定有誤，不生變更起訴法條之問題，附此敘明。
    又被告係以一寄藏行為，同時觸犯未經許可寄藏可發射子彈
    具有殺傷力之槍枝罪及未經許可寄藏子彈罪，為想像競合犯
    ，應依刑法第55條規定，從一重論以未經許可寄藏可發射子
    彈具有殺傷力之槍枝罪一罪。再被告有如事實欄所示之前科
    紀錄，此有臺灣高等法院被告前案紀錄表1 份附卷可稽，其
    於有期徒刑執行完畢後5 年內，故意再犯本案有期徒刑以上
    之罪，應依刑法第47條第1 項規定，論以累犯，並加重其刑
    。
(三)、爰審酌槍枝、子彈之非法持有、寄藏等，危害人身安全及社
    會秩序至鉅，而為國法懸為厲禁，並經各類教育及傳媒宣導
    週知歷數10年，被告應無不知之理，詎猶未經許可為人寄藏
    槍枝、子彈，藐視法令，兼衡被告寄藏槍枝、子彈之數量，
    及其犯罪動機、目的、手段，並未將之持以犯罪，坦承犯行
    ，犯後態度良好等一切情狀，量處如主文所示之刑，並就罰
    金部分諭知易服勞役之折算標準，以示懲儆。公訴人具體求
    刑3年10月，尚嫌過重，併此敘明。
(四)、扣案之具有殺傷力之兩節式土造鋼管槍1 支（槍枝管制編號
    ：0000000000），依槍砲彈藥刀械管制條例第8 條第4 項規
    定未經許可不得持有，為違禁物，應依刑法第38條第1 項第
    1 款規定，宣告沒收。扣案原具有殺傷力之制式霰彈10顆，
    雖原屬違禁物，然業經於鑑定時試射擊發，堪認均滅失殺傷
    力，已非違禁物，自無從諭知沒收，另扣案不具殺傷力之制
    式霰彈1 顆，並非違禁物，且與被告犯本件犯罪行為間，難
    認有直接關係，不能認係供犯罪之用，無從宣告沒收，附此
    敘明。
據上論斷，應依刑事訴訟法第299 條第1 項前段，槍砲彈藥刀械
管制條例第8 條第4 項、第12條第4 項，刑法第11條前段、第55
條、第47條第1 項、第42條第3 項前段、第38條第1 項第1 款，
判決如主文。
本案經檢察官蔡啟文到庭執行職務。
中    華    民    國    97    年    8     月    22    日
                  刑事第二庭審判長法  官  蔡明宏
                                  法  官  汪梅芬
                                  法  官  吳祚丞
以上正本證明與原本無異。
如不服本判決應於送達後10日內，向本院提出上訴書狀。其未敘
述上訴理由者，應於上訴期間屆滿後20日內向本院補提理由書狀
（均須按他造當事人之人數附繕本）。
                                  書記官方蘭芬
中    華    民    國    97    年    8     月    22    日
附錄本案論罪科刑法條全文：
槍砲彈藥刀械管制條例第8條
未經許可，製造、販賣或運輸鋼筆槍、瓦斯槍、麻醉槍、獵槍、
空氣槍或第4 條第1 項第1 款所定其他可發射金屬或子彈具有殺
傷力之各式槍砲者，處無期徒刑或5 年以上有期徒刑，併科新臺
幣1 千萬元以下罰金。未經許可，轉讓、出租或出借前項所列槍
枝者，處5 年以上有期徒刑，併科新臺幣1 千萬元以下罰金。
意圖供自己或他人犯罪之用，而犯前二項之罪者，處無期徒刑或
7 年以上有期徒刑，併科新臺幣 1 千萬元以下罰金。
未經許可，持有、寄藏或意圖販賣而陳列第1 項所列槍枝者，處
 3 年以上10年以下有期徒刑，併科新臺幣700 萬元以下罰金。
第 1 項至第 3 項之未遂犯罰之。
槍砲彈藥刀械管制條例第12條
未經許可，製造、販賣或運輸子彈者，處1 年以上7 年以下有期
徒刑，併科新台幣500 萬元以下罰金。
未經許可，轉讓、出租或出借子彈者，處6 月以上5 年以下有期
徒刑，併科新台幣300 萬元以下罰金。
意圖供自己或他人犯罪之用，而犯前二項之罪者，處3 年以上10
年以下有期徒刑，併科新台幣700 萬元以下罰金。
未經許可，持有、寄藏或意圖販賣而陳列子彈者，處5 年以下有
期徒刑，併科新台幣300 萬元以下罰金。
第 1 項至第 3 項之未遂犯罰之。


司法院資訊處製作；財團法人民間司法改革基金會備份。
